【裁判字號】    98,交易,30
【裁判日期】    980706
【裁判案由】    過失傷害
【裁判全文】
臺灣高雄地方法院刑事判決              98年度交易字第30號
公  訴  人  臺灣高雄地方法院檢察署檢察官
被      告  丁○○
                    號
上列被告因過失傷害案件，經檢察官提起公訴（98年度調偵字第
332 號），本院判決如下：
    主  文
丁○○犯過失傷害罪，處有期徒刑參月，如易科罰金，以新台幣
壹仟元折算壹日。
    事  實
一、丁○○領有普通小型車駕駛執照，於民國97年8 月25日下午
    2 時許，駕駛車牌號碼ZU-0183 號自用小客車，沿高雄市○○區○○路由東往西方向行駛，於同日下午2 時42分許，駛
    抵該路與國道一號高速公路北上匝道交岔口附近，正欲右轉
    駛入匝道時，其本應注意轉彎車應禮讓直行車先行，而依當
    時晴天、日間自然光線、柏油路面乾燥無障礙物、視距良好
    ，客觀上並無不能注意之情事，竟疏未注意貿然轉彎，適有
    宋致正騎乘搭載丙○○之車牌號碼L79-902 號重型機車沿該
    路由東往西方向直行至該處，丁○○見狀仍搶先右轉，其所
    駕駛自用小客車右後方因而擦撞甲○○騎乘之機車左側，致
    宋致正與丙○○均人車倒地，甲○○因而受有左橈骨骨折之
    傷害，丙○○則受有下背部挫傷之傷害。丁○○於肇事後，
    留在事故現場，在有權偵查犯罪之警員僅知悉車禍事故，但
    不知悉肇事者前，主動向處理本件道路交通事故之警員表示
    其即為肇事車輛之駕駛者，並進而接受裁判。
二、案經甲○○與丙○○訴由高雄市政府警察局楠梓分局移送台
    灣高雄地方法院檢察署檢察官偵查起訴。
    理  由
壹、程序方面
一、按證人依法應具結而未具結者，其證言不得作為證據，為刑
    事訴訟法第158 條之3 所明定，其立法理由乃在擔保該證言
    ，係據實陳述或公正誠實之可信性，故未依法具結者，依證
    據絕對排除法則，當然無證據能力；又被害人、告訴人，共
    同被告均係被告以外之人，其在偵查、審理中所為被害經過
    之陳述，仍應居於證人之地位，依法具結，以擔保其供述之
    信用性與憑信性。倘未行具結，按諸上開刑事訴訟法之規定
    ，其證言即無證據能力（最高法院94年台上字第3277號、97
    年度台上字第6169號判決意旨參照）。查本件告訴人甲○○
    於偵查中之陳述，既未經檢察官依證人訊問程序命具結，揆
    諸上開說明，其此部分於偵查中之陳述當然無證據能力。
二、次按被告以外之人於審判外之言詞或書面陳述，除法律有規
    定者外，不得作為證據，刑事訴訟法第159 條第1 項定有明
    文；被告以外之人於審判外之陳述，雖不符同法第159 條之
    1 至159 條之4 之規定，而經當事人於審判程序同意作為證
    據，法院審酌該言詞陳述或書面陳述作成時之情況，認為適
    當者，亦得為證據。當事人、代理人或辯護人於法院調查證
    據時，知有第159 條第1 項不得為證據之情形，而未於言詞
    辯論終結前聲明異議者，視為有前項之同意，同法第159 條
    之5 第2 項亦有明文。本件除上開證據外，本判決以下所引
    其他傳聞證據，均經被告及公訴人於法院調查證據時，知有
    第159 條第1 項不得為證據之情形，而未於言詞辯論終結前
    聲明異議，本院審酌上開證據作成時並無不合法定程序之情
    形，認為適當，依上開說明，應均有證據能力。
貳、實體方面
一、訊據被告丁○○固不否認於上述時、地，駕駛車牌號碼ZU-0
    183 號自用小客車，與告訴人甲○○騎乘之車牌號碼L79-90
    2 號重型機車發生擦撞，告訴人甲○○及其搭載之告訴人丙○○因而受有傷害之事實，惟矢口否認有何過失傷害犯行，
    辯稱：事發時我駕駛之自用小客車已經右轉駛上匝道，係因
    告訴人甲○○騎乘機車車速過快，且未與我的車輛保持安全
    距離，才會發生碰撞，我對於本件車禍發生並無過失云云。
    經查：
(一)被告於上述時、地，駕駛車牌號碼ZU-0183 號自用小客車，
    與告訴人甲○○騎乘搭載告訴人丙○○之車牌號碼L79-902
    號重型機車發生擦撞，致使告訴人甲○○、丙○○人車倒地
    ，告訴人甲○○受有左橈骨骨折之傷害，至於告訴人丙○○
    則受有下背部挫傷之傷害等情，業經證人即告訴人甲○○於
    警詢及本院審理、證人即告訴人丙○○於警詢及偵查中證述
    明確，並有高雄市政府警察局交通大隊交通事故談話紀錄表
    2 份（偵卷第6 頁、第9 頁）、道路交通事故現場圖及道路
    交通事故調查報告表(一)、(二)各1 份（偵卷第12至14頁）、交
    通事故現場照片16幀（偵卷第15至22頁）、高雄市○○○○○道路交通事故當事人酒精測定紀錄表2 張（偵卷第23至24
    頁）、財團法人義大醫院診斷證明書2 紙（偵卷第25至26頁
    ）存卷足憑，是此部分之事實應堪認定。
(二)被告雖辯稱事發時其駕駛之自用小客車已右轉上匝道，而證
    人即案發時乘坐被告車輛之乙○○亦附和其詞，到庭證述：
    被告開車右轉上匝道，後方才遭機車撞上云云。然查，被告
    於本件車禍事故甫發生後，較少利弊得失考量之際，向到場
    處理本件車禍事故之警員表示：「我車沿旗楠路東向西直行
    慢車道，至肇事地欲右轉北上高速公路，在匝道口時行駛在
    我車右後方之重機左側車身與我車右後車身碰撞」等語（見
    偵卷第6 頁交通事故談話紀錄表），核與證人甲○○證述：
    我於事發時沿旗楠路由東往西直行，開到快接近高速公路匝
    道口時，發現被告的車子在我左後方要右轉上匝道，被告車
    子撞到我機車左手把而發生車禍之情節相符（本院易字卷第
    16頁），參以觀諸卷附之車損照片及道路交通安全事故現場
    圖顯示，事發後被告所駕駛之自用小客車右後方破損，告訴
    人甲○○所騎乘之機車左側有刮痕，而告訴人甲○○之機車
    在旗楠路西向外側車道留有長約5.6 公尺之刮地痕，該刮地
    痕之起點係在旗楠路上，向西北方延伸至高速公路匝道內，
    可見本件被告駕駛自用小客車行駛在旗楠路上時，係先右轉
    越過告訴人甲○○直行之機車，與告訴人甲○○之機車發生
    碰撞，致告訴人甲○○之機車倒地後，再駛入匝道，並非於
    右轉進入匝道後，始遭告訴人甲○○騎乘機車撞上，是以證
    人乙○○上開證述顯係迴護被告之詞，與事實不符，殊無足
    取。
(三)按汽車行駛至交岔路口時，轉彎車應讓直行車先行，道路交
    通安全規則第102 條第1 項第7 款所明定，被告考領有普通
    小型車駕駛執照，有道路交通事故調查報告表(二)可憑，其對
    於上開規定自應知之甚詳，於駕駛汽車時自應遵守前開規定
    ，而本件事故發生時，天氣狀況晴、日間自然光線、柏油路
    面乾燥無障礙物、視距良好等情，亦有前揭道路交通事故調
    查報告表(一)、(二)各1 份及現場照片足按，依被告之智識、能
    力並無不能注意之情事，被告行至上述交岔路口，竟疏未注
    意轉彎車應讓直行車先行，與告訴人甲○○所騎乘之直行機
    車，發生擦撞，被告上開駕駛行為顯有過失。而告訴人甲○○及其所附載之告訴人丙○○因被告前開駕駛過失行為，分
    別受有左橈骨骨折、下背部挫傷之傷害乙節，業如前述，則
    被告上開過失行為，與告訴人甲○○、丙○○受有傷害間，
    顯具有相當因果關係甚明。
(四)至被告另辯稱係告訴人甲○○車速過快，且未與被告車輛保
    持安全距離，才會發生碰撞，其對於本件車禍無過失云云。
    然依卷內所存之證據，並無法證明告訴人甲○○於本件車禍
    事故發生時，有超速行駛之情形，況按道路交通安全規則第
    102 條第1 項第7 款有關轉彎車與直行車之路權部分，於95
    年6 月30日修正時，已將原規定: 「轉彎車應讓直行車先行
    。但直行車尚未進入交岔路口，而轉彎車已達中心處開始轉
    彎，直行車應讓轉彎車先行。」，修正為: 「轉彎車應讓直
    行車先行。」，修正後之規定可杜絕轉彎車與直行車之路權
    爭議。是有關轉彎車與直行車之路權部分，在上開修正條文
    於95年7 月1 日正式施行後，直行車擁有絕對之優先路權已
    至為明確。本件被告當時為右轉彎車，而告訴人甲○○為同
    向直行車，被告既已見告訴人甲○○由同向後方直行駛來，
    依現行法之規定，自應暫停並禮讓告訴人甲○○先行通過，
    而不得搶先轉彎，然竟在右轉過程中，與告訴人甲○○發生
    碰撞，足見被告當時確有未禮讓直行車先行之情事，是被告
    前揭辯解即屬無據，不可採信。
(五)綜上，本件被告過失傷害之犯行事證明確，洵堪認定，應依
    法論科。
二、核被告所為，係犯刑法第284 條第1 項前段之過失傷害罪。
    被告以一過失駕駛行為，同時造成告訴人甲○○及丙○○受
    傷之結果，觸犯構成要件相同之2 罪，為同種想像競合犯，
    依刑法第55條規定，應從一重處斷。又被告於肇事後即委請
    乙○○代為報案並留在現場，且於有偵查犯罪職權之機關或
    公務員僅知悉犯罪事實，但不知犯罪人為何人前，即向前來
    現場處理之警員坦承肇事乙情，業據證人乙○○證述在卷（
    本院卷第17頁），並有高雄市○○○○○道路交通事故肇事
    人自首情形紀錄表1 紙附卷可查（偵卷第27頁），被告並接
    受裁判，合乎自首之要件，是本院經審酌本案具體情節後，
    認應依刑法第62條前段之規定，予以減輕其刑。爰審酌被告
    駕車有上述過失，而與告訴人甲○○、丙○○發生車禍事故
    ，並致告訴人2 人受有傷害，犯後矢口否認犯行，態度非佳
    ，惟念被告事發後已賠償告訴人丙○○新台幣5 千元，且告
    訴人甲○○、丙○○之傷勢尚非十分嚴重等一切情狀，量處
    如主文所示之刑，並諭知如主文所示易科罰金折算標準。
據上論斷，應依刑事訴訟法第299 條第1 項前段，刑法第55條、
第284 條第1 項前段、第62條前段、第41條第1 項前段，刑法施
行法第1條之1，判決如主文。
本案經檢察官鄧藤墩到庭執行職務。
中    華    民    國    98    年    7     月    6     日
                    交通法庭    法  官  莊珮君
以上正本證明與原本無異。
如不服本判決應於收受判決後10日內向本院提出上訴書狀，並應
敘述具體理由。其未敘述上訴理由者，應於上訴期間屆滿後20日
內向本院補提理由書(均須按他造當事人之人數附繕本)「切勿逕
送上級法院」。
                                書記官  秦富潔
中    華    民    國    98    年    7     月    6     日
附錄本判決論罪科刑法條全文：
刑法第284條第1項
因過失傷害人者，處6 月以下有期徒刑、拘役或5 百元以下罰金
，致重傷者，處1 年以下有期徒刑、拘役或5 百元以下罰金。


司法院資訊處製作；財團法人民間司法改革基金會備份。
